【裁判字號】    89,上,595
【裁判日期】    901127
【裁判案由】    所有權移轉登記
【裁判全文】
臺灣高等法院臺中分院民事判決      八十九年度上字第五九五號
      上  訴  人    愛玻麗工業有限公司
      法定代理人    江博鈞
      被  上訴人    合升國際貿易股份有限公司
      法定代理人    陳義承
      訴訟代理人    張柏山律師
                    洪煌村
右當事人間請求所有權移轉登記事件，上訴人對於中華民國八十九年十月三十日臺灣
台中地方法院第一審判決（民國八十八年度訴字第二九六五號），提起上訴，本院判
決如左：
      主      文
上訴駁回。
第二審訴訟費用由上訴人負擔。
事實及理由
一、被上訴人主張：伊於民國（下同）八十八年三月二十三日，與上訴人簽訂不動產
    買賣契約書，伊以總價新台幣（下同）貳仟柒佰捌萬元，向上訴人買受該公司名
    下坐落台中市○○區○○段二五三地號、地目建、面積一○二八點五八平方公尺
    ，所有權全部，暨其上建號二○六號、面積六五五點九四平方公尺之建物（即門
    牌台中市○區○○○路．七十三號之房屋）及附屬建物（即平台面積四點一○平
    方公尺）所有權全部（以下簡稱系爭不動產），伊已按約定給付定金二百萬元，
    以及第一至第三期款，共已付五佰萬元，且伊為擔保第四期、第五期款而交付予
    上訴人之二紙本票，上訴人竟將二張本票聲請強制執行，既然上訴人已領取五佰
    萬元擔保金，則伊於八十八年五月三十一日給付之第四期款，應認已經交付。故
    依雙方契約第三條第四項約定：「民國八十八年五月三十一日給付五佰萬元，乙
    方（即上訴人）應清償土地增值稅單核發並查無欠稅時，甲方（即被上訴人）方
    交付此期款；且台中商業銀行貸款取得塗銷同意書交付代書辦理抵押權塗銷登記
    。」，同條第五項「乙方備齊證件供甲方辦理工廠登記，俟甲方辦妥機器貸款時
    付款二佰四十萬元。」、第四條前段：「本不動產八十八年三月二十四日雙方須
    同往龔代書履行登記手續」，及兩造於八十八年三月十九日所定之租賃契約，上
    訴人至遲應於八十八年五月十日前，辦理系爭不動產之所有權登記，而上訴人經
    催告未為履行等情，爰依買賣契約之法律關係，求為命上訴人應將系爭不動產移
    轉登記予伊之判決。
二、上訴人則以：兩造間確有成立系爭不動產買賣契約，契約所押署之日期雖為八十
    八年三月二十三日，而實際於八十八年三月二十四日始簽訂系爭契約，並約定伊
    於是日開始交付移轉所需之文件，價金除契約成立時交付定金二百萬元外，餘款
    約定為：八十八年三月三十日交付一百萬元，八十八年四月九日給付九十萬元，
    八十八年四月二十四日給付一百一十萬元，並於八十八年五月三十一日給付五百
    萬元之同時，伊應清繳土地增值稅，提出無欠稅之證明後開始辦理移轉登記。被
    上訴人雖已依約繳納前三期款共五百萬元，但並未依約於八十八年五月三十一日
    交付五百萬元，伊早於八十八年三月二十四日簽約之翌日，即將申報各項稅款及
    過戶登記之文件，交與被上訴人所託之代書龔淑惠代書，包括土地權狀、建物權
    狀、公司法人資格證明書二份（以上均為正本）身份證、公司執照、公司變更登
    記事項卡、地價稅及房屋稅單，並囑龔代書辦理申報房屋契稅、增值稅，龔代書
    於同年五月十三日，收被上訴人交付之股東會議記錄建設廳函復同意轉售函，伊
    並於同年月十四日，領得申報書及增值稅繳款申請書，但因土地無值稅，亦查無
    欠稅。被上訴人於八十八年五月三十一日，無法如期繳納五佰萬元，伊遂催告被
    上訴人給付，伊並同時向台中商業銀行清償貸款，並取得得塗銷抵押權同意書。
    嗣被上訴人置之不理，伊乃於八十八年六月八日通知被上訴人解除契約，兩造契
    約既經解除，被上訴人之訴即無理由。兩造並未約定於八十八年三月二十四日訂
    約當時即開始辦理移轉登記手續，亦未約定於同年五月十日登記完畢，被上訴人
    於訂約定之時，即知伊另有八百萬元之信用貸款，自不能以此主張權利瑕疵而拒
    絕於八十八年五月三十一日交付五百萬元等語，資為抗辯。
三、原審法院酌兩造之主張及攻擊防禦方法之結果，認被上訴人之訴為有理由，而
    為被上訴人勝訴之判決，上訴人不服提起上訴，聲明求為判決：(一)原判決廢棄；
    (二)被上訴人在第一審之訴駁回；(三)第一、二審訴訟費用由被上訴人負擔。被上訴
    人則答辯聲明求為判決駁回其上訴。
四、兩造不爭之事實：按本件被上訴人主張，兩造就系爭不動產有成立買賣契約，且
    被上訴人已依約給付定金及第一期至第三期款共支付五佰萬元；另上訴人又對被
    上訴人為擔保第四期、第五期款而交付予上訴人之二紙本票聲請強制執行，且上
    訴人已因上開執行而領取被上訴人提存之五佰萬元擔保金之事實，為上訴人所不
    爭執。並有上訴人所提不動產買賣契約書一份、支付第一期至第三期價款同額之
    支票三張、系爭土地、建物登記謄本各一份在卷可參，堪信為真。
五、本件爭執之要點，在於：(一)依系爭不動產買賣契約，上訴人應於何時辦理系爭不
    動產之所有權移轉登記予被上訴人？(二)被上訴人是否應先於八十八年五月三十一
    日交付五百萬元，上訴人始有開始辦理系爭不動產所有權移轉登記之義務？即上
    訴人所為之同時履行抗辯是否合理？(三)被上訴人得否以上訴人於八十八年五月三
    十一日另有信用貸款未還清為由，主張權利有瑕疵，而拒付上開五百萬元，而仍
    請求上訴人移轉所有權登記？(四)系爭契約是否已經上訴人合法解除？等項爭議。
    經查：
    (一)被上訴人主張：兩造於八十八年三月二十四日之前即開始洽商買賣事宜，並於
      同年月十九日簽訂租賃契約，約定自八十八年五月十日起，由被上訴人將系爭
      不動產出租予上訴人，故買賣契約第四條乃約定自八十八年三月二十四日開始
      辦理移轉登記，預計於八十八年五月十日登記完畢云云，，但為上訴人所否認
      ，辯稱：本件買賣契約係約定於八十八年三月二十四日開始交付移轉登記所需
      之文件，俟於同年五月三十一日被上訴人給付五百萬元後，始開始辦理移轉登
      記手續。兩造雖於八十八年三月十九日預定租賃契約，約定於同年五月十日開
      始租賃關係，惟嗣於系爭買賣契約已重新訂約，於附帶文件約明：「產權登記
      完畢點交房屋同時，賣方向買方承租廠房，租賃契約另訂」等字，即已修正八
      十八年三月十九日所訂之租賃契約等語。經查：兩造固於八十八年三月十九日
      訂有租賃契約書，載明系爭廠房於八十八年五月十日起出租予上訴人，固有被
      上訴人提出之租賃契約書乙件在卷可稽（見一審卷第一七六－一七八頁），且
      證人即最初為兩造預擬草約之代書林建村於本院準備程序中到庭結稱：「原先
      之契約約定係第三次付款後即應過戶給買方云云，惟其同時亦證稱：後來他們
      付款時另有代書（按：即代書龔淑惠）辦理，與伊辦理之契約有所不同等語（
      以上均見本院卷第九十一頁）。茲查：依兩造於八十八年三月二十三日（即二
      十四日）所訂之系爭不動產買賣契約書第四條之約定：「本件不動產買賣契約
      登記手續期日約定於八十八年三月二十四日，雙方須同往龔代書（即證人龔淑
      惠）履行登記手續，屆時乙方應將本件不動產產權移轉登記需要文件齊備提交
      甲方以便聲請登記。」，是本件上訴人依約於八十八年二月二十四日，即應將
      辦理所有權移轉登記之一切證件提交被上訴人，以便辦理所有權移轉登記予之
      ；又參諸證人即本件辦理所有權移轉登記之代書龔淑惠於原審到庭結證稱:「
      買賣之後有申報增值稅等，買方也繳了契稅，不過戶是因為要等八十八年五月
      三十一日，買方要付伍佰萬元辦理塗銷台中商銀第二順位號五佰萬元之抵押權
      ，同時辦理所有權移轉登記，是買方交付五佰萬元會同賣方一同辦理，後來陳
      義承（即原告之法定代理人）之母親打電話來告訴我，買方無法於八十八年五
      月三十一日到場，改為八十八年六月一日，又延至八十八年六月二日，均未履
      行，最後五佰萬也未交付，是因為雙方有一點誤會，就未交付五佰萬元，定約
      時我有告訴買方要到銀行查清楚資料後再寫契約，但買方說可以調到資料，在
      查詢後知道除了抵押權外，尚有信用貸款，銀行告訴買方說信用貸款沒有關係
      ，可以寫契約，後來買方因信用貸款而發生爭執，買方說貸款部分不用我辦，
      要自己辦，又因提不出貸款資料致銀行無法估計貸款，所以一直未辦，賣方於
      約定契約後，有將過戶資料交給我，隨時可辦理過戶。」、「銀行要參考買受
      人之票信及公司營運情形來評估，是否同意債務承擔。一般辦理塗銷，只要二
      、三天之時間才能辦妥。契約第四條從八十八年三月二十四日雙方將資料交給
      我，開始辦理登記，非指當日即可登記完畢，而買賣雙方約定八十八年五月三
      十一日由買方付款給賣方塗銷抵押權，賣方己將辦理所有權移轉登記資料交付
      ，而且也未欠任何稅金。轉售同意書買方說要自己辦理，到八十八年五月初，
      才由省政府寄給買方，再轉交給我。」  等語（詳參原審法院八十九年六月三
      十日言詞辯論筆錄），再參諸系爭不動產買賣契約第三條付款方法約定之第四
      項，兩造確實約定：八十八年五月三十一日給付五佰萬元（土地增值稅單核發
      並查無欠稅時，甲方交付此期款支票予乙方），同時乙方清償台中商業銀行貸
      款，取得塗銷同意書交付代書辦埋抵押權塗銷登記等字，即表明上訴人於八十
      八年五月三十一日被上訴人交付五百萬元之同時始應提出土地增值稅已繳無欠
      稅之證明。另系爭契約附帶條件亦載明：產權登記完畢點交房屋同時，賣方向
      買方承租廠房，租賃契約另訂等字，足見上訴人所辯：八十八年三月十九日所
      訂之租賃契約已於系爭買賣契約中另訂，不可能於同年五月十日移轉登記完畢
      等語，暨證人林建村所證：其後之付款約定與其所訂之草約有所不同等情，故
      證人即土地代書龔淑惠所證：兩造買賣契約本意原係約定於八十八年五月三十
      一日，同時連件辦理系爭不動產第二順位抵押權之塗銷及所有權移轉登記之事
      實，應屬可採。是本件被上訴人於八十八年五月三十一日，即得請求上訴人移
      轉登記系爭不動產之所有權，應可認定。
    (二)雖上訴人抗辯：依兩造約定除原告所交付之訂金二佰萬元外，其餘殘款約定為
      ：八十八年三月三十日給付一百萬元，八十八年四月九日給付九十萬元，八十
      八年四月二十四日給付一百一十萬元，以上被上訴人雖已交付，惟依約被上訴
      人應再於八十八年五月三十一日給付五百萬元，伊應清償土地增值稅單核發並
      查無欠稅時，被上訴人方交付此期款支票予伊；惟被上訴人並未依約履行，伊
      早於八十八年三月二十四日即簽約之翌日，即將申報各項稅款及過戶登記之文
      件，交與被上訴人所託之代書龔淑惠代書，包括土地權狀、建物權狀、公司法
      人資格證明書二份（以上均為正本）、身份證、公司執照、公司變更登記事項
      卡、地價稅及房屋稅單，並囑龔代書辦理申報房屋契稅、增值稅，龔代書於同
      年五月十三日收被上訴人交付之股東會議記錄建設廳函復同意轉售函，伊並於
      同年月十四日領得申報書及增值稅繳款申請書，但因土地無增值稅，亦查無欠
      稅。但被上訴人於八十八年五月三十一日無法如期繳納五佰萬元，伊遂催告被
      上訴人給付，伊並同時向台中商業銀行清償貸款，並取得塗銷抵押權同意書。
      嗣被上訴人置之不理，伊乃於八十八年六月八日通知被上訴人解除契約，兩造
      契約既經解除，被上訴人之訴即無理由等語。惟查：
      1.本件系爭不動產之總價金為貳仟柒佰捌拾萬元，依契約第三條：本契約成立
        同時，甲（按即被上訴人）先向乙（即上訴人）給付新台幣二佰萬元為定金
        ，並充為價金之一部，而由乙確實親收足訖，其殘餘價金付款方法約定如左
        ：一、民國八十八年三月三十日給付一佰萬元；二、八十八年四月九日給付
        九十萬元；三、八十八年四月二十四日給付一佰一十萬元；四、八十八年五
        月三十一日給付五百萬元（土地增稅值單核發並查無欠稅時，甲方交付此期
        款支票予乙方），同時乙方清償台中商業銀行貸款，取得塗銷同意書交付代
        書辦理抵押權塗銷登記。五、乙方備齊證件供甲方辦理工廠登記，俟甲方辦
        妥機器貸款時付款二佰四十萬元。六、銀行貸款一仟五佰四十萬元，由甲方
        承受，自產權登記完畢交屋日起由甲方負擔繳納貨款利息之約定。顯見系爭
        買賣價金，其中被上訴人除應給付一千貳佰四十萬元價款外，並應承受上訴
        人以系爭不動產向台灣中小企業銀行設定第一順位抵押權之壹仟伍佰肆拾萬
        元抵押債務，作為價金之一部給付。是本件被上訴人主張其僅同意承受系爭
        不動產上壹仟伍佰肆拾萬元之第一順位抵押權債務，以作為價金之一部，上
        訴人於所有權移轉登記時，即應清償移轉前所積欠之利息，並應使台灣中小
        企業銀行系爭不動產，所得主張之抵押權債權本金縮減為壹仟伍佰肆拾萬元
        ，方符合債之本旨，應屬可採。
      2.又本被上訴人主張系爭不動產，上訴人有為台灣區中小企業銀行設定本金最
        高限額貳仟貳佰萬元之抵押權，而於八十八年五月三十一日，約定過戶時日
        ，上訴人積欠台灣中小企業銀行之債務，除原有抵押借款尚有一仟五百一十
        二萬元未清償外，上訴人另筆信用借貸八百萬元，亦有七百零七萬元尚未清
        償，合計共有二仟二佰一十九萬元之債務未清償之事實，為上訴人所不爭執
        ，且上開抵押及信用貨款債務，依上訴人與台灣中小企業銀行之約定，於二
        仟二佰萬元之額度內，均為上開抵押權效力所及等情，亦經證人即台灣區中
        小企業銀行業務員魏文藝到庭結證屬實，並有上訴人與該銀行之其他特約事
        項約定書一份在卷可參。按出賣人應擔保就買賣標的物，對於買受人不得主
        張任何權利；又出賣人不履行第三百四十八條至三百五十一條所定義務者，
        買受人得依關於債務不履行之規定行使其權利，民法第三百四十九條、第三
        百五十三條分別定有明文。按上述規定為權利無缺擔保之規定，即買受標的
        物之權利有瑕疵而受第三人限制時，買受人得依不完全給付之法則，請求出
        賣人設法排除該限制，或不請求除去該限制，而拒付相當之價金。本件買賣
        之系爭不動產，於所有權約定移轉登記日，第三人台灣區中小企業銀行就系
        爭不動產，得為主張之抵押權債權為貳仟貳佰萬元（實際債權額為二仟二佰
        十九萬元，因最高限額約定為二仟二佰萬元（故得主張之抵押權之擔保債權
        本金為二仟二百萬元），超過被上訴人依約承擔之一仟五百四十萬元抵押債
        務，有六百六十萬元之譜，基於抵押權之不可分性，縱使系爭不動產移轉登
        記予被上訴人，第三人台灣區中小企業銀行，就被上訴人未為承擔之押權債
        務，於上訴人未依約履行時，仍得隨時就系爭不動產之全部聲請拍賣求償，
        被上訴人主張如上訴人不將系爭不動產上所負擔之擔保債權，清償至一仟五
        佰四十萬元之約定額度內，被上訴人所繼受之所有權，顯受第三人限制，應
        屬無疑，故依上述權利瑕疵擔保之規定，被上訴人自得請求上訴人應將系爭
        不動產上，存有之第一順位抵押權債務清償至一仟五百四十萬元之額度內，
        否則得拒絕支付五百萬元之價金．於法有據，被上訴人且已於八十八年五月
        七日以存證信函（見原證四）催告請求上訴人清償上開信用貸款，使台灣區
        中小企業銀行對系爭不動產所得主張之抵押權本金縮減為，一千五百四十萬
        元，上訴人經被上訴人催告後，就上述超過被上訴人承擔範圍之抵押權債務
        ，仍不為清償被上訴人拒絕於八十八年五月三十一日，給付系爭伍佰萬元價
        金，應有理由。上訴人辯稱：系爭信用貸款部分之債務，未在抵押權效力範
        圍內，且縱使系爭不動產於所有權移轉後，因系爭超額抵押債務，而遭受銀
        行拍賣，致被上訴人受有損害，亦僅係兩造間損害賠償問題，被上訴人並無
        請求上訴人將系爭不動產所擔保之債務清償至一仟五百四十萬元額度內之權
        利，或拒絕給付五佰萬元價金之權利云云，顯不可採。上訴人又辯稱：被上
        訴人於簽約買受系爭不動產時，已向銀行探知該不動產另有上開信用貸款存
        在云云，並舉證人魏文藝、江喬崎、龔淑惠為證，縱認屬實，惟兩造之系爭
        買賣契約既約定於系爭不動產移轉登記之時，應僅餘銀行貸款債務一千五百
        四十萬元由被上訴人承擔，則殊無因被上訴人於簽訂時明知另有八百萬元之
        信用貸款存在，即解為其有於移轉登記之日忍受超過一千五百四十萬元之債
        務之理。是上訴人此部分之辯解縱認屬實，亦無從認其於上開移轉登記之日
        無將銀行貸款降至一千五百四十萬元之義務，所辯即無足採。
      3.按兩造固約定被上訴人應於八十八年五月三十一日（即所有權移轉登記日）
        給付上訴人五百萬元，上訴人則同時應提出土地增值稅已納並無欠稅之證明
        以供移轉登記之用。惟兩造契約並約定上訴人於八十八年五月三十一日移轉
        登記之日應僅餘一千五百四十萬元銀行貸款由被上訴人承擔。則依債務本旨
        ，必上訴人所提出之給付已符合上開情形，始能主張於其提出無欠稅證明之
        同時被上訴人亦應給付上開五百萬元。然被上訴人曾於八十八年五月七日以
        存證信函（即原證四）催告請求上訴人應清償其在台企銀行之信用貸款八百
        萬元，以使台企銀行對系爭不動產所得主張之抵押權本金縮減至一千五百四
        十萬元，以免被上訴人所繼受之所有權受到第三人之限制，但上訴人反而於
        八十八年五月二十七日以存證信函（見原證五）明示其拒絕先清償上開信用
        貸款，顯然上訴人於八十八年五月三十一日前已無法將前述瑕疵除去，且屆
        該日上訴人實際上亦未清償，致系爭不動產上具有抵押權擔保之債務本金尚
        有二千二百萬元，額度超過兩造所約定由被上訴人承受之一千五百四十萬元
        之額度達六百六十萬元之多，上訴人所提出之給付其權利顯有瑕疵，自無從
        主張同時履行抗辯權，被上訴人因而主張系爭不動產之抵押債務，因上訴人
        未將之清償至一仟五佰四十萬元額度內，而超出約定額有六百六十萬元，其
        拒絕給付此部分價金，於法尚無不合，被上訴人自無不為給付價金違約之情
        事，上訴人予以解除契約，自不生合法解約之效果。從而上訴人抗辯：上訴
        人拒絕給付上述價金已屬違約，其於八十八年六月八日通知被上訴人解除契
        約，兩造契約業經合法解除，被上訴人不得請求伊移轉登記系爭不動產之所
        有權云云，顯無理由。
    (三)另上訴人亦以：縱契約未解除，被上訴人價金未全部給付前，上訴人依同時履
      行抗辯權之行使，表示價金未清償前不得請求移轉登記，至少應同時履行。被
      上訴人應於給付上訴人價款三佰二十萬七仟九百一十一元及承擔台灣中小企業
      銀行股份有限公司抵押債務一仟四百八十八萬元之貸款，上訴人方有同時履行
      被上訴人要求登記之義務（被上訴人已付價金，第一至第三期款五佰萬元，上
      訴人因執行受償四百七十一萬二千零八十九元，上訴人之抵押債務已再清償五
      十二萬元，餘一千四佰八十八萬元）等語置辯，按因契約互負債務者，於他方
      未為對待給付前得拒絕自己之給付，但自己有先為給付之義務者不在此限，民
      法第二百六十四條第一項定有明文。經查：上訴人於八十九年八月二十五日，
      證人魏文藝到庭作證時，上訴人積欠台灣中小企業銀行而為抵押權效力所及之
      債務，尚有二仟一佰五十一萬八仟七佰五十元，業經證人魏文藝所陳明，並有
      魏文藝所提客戶查詢單一份在卷可參，上訴人辯稱：其積欠台灣中小企業銀行
      之抵押債務，僅餘一仟四佰八十八萬元，顯不可採。（按，依台灣中小企業銀
      行西屯分行九十年五月十七日西屯催字第○三三函所示，上訴人迄九十年五月
      十七日尚欠本金一千五百七十八萬一千三百二十五元，利息及違約金為四十萬
      六千六百六十二元，見本院卷第一一○頁）。另依前所述，本件兩造約定系爭
      不動產之所有權移轉日為八十八年五月三十一日，而依兩造所為殘餘價金給付
      之約定，除前述被上訴人得為暫時拒絕支付之五佰萬元及其承受系爭不動產第
      一順位抵押債務一仟五佰四十萬元以抵作價金外，被上訴人尚應給付之價金，
      應為二百四十萬元，惟該剩餘價金之給付順序，依兩造約定，應於第參條第四
      項約定，即被上訴人給付系爭五佰萬元及上訴人辦理所有權移轉登記之後，由
      上訴人備齊證件供被上訴人辦理工廠登記，且俟被上訴人辦妥機器貸款時方予
      給付，顯見該二佰四十萬元價金之給付，應在所有權移登記完畢之後為之，是
      系爭不動產所有權移轉登記之給付，上訴人應不待被上訴人給付該二佰四十萬
      元款項，即有先為給付之義務。依前述規定，上訴人就系爭不動產所應為之所
      有權移登記給付，既應先於被上訴人就系爭剩餘價款之給付，上訴人所為之殘
      餘價金同時履行抗辯，即無理由。又依兩造系爭買賣契約之約定，上開一千五
      百四十萬元銀行貸款債務乃應由被上訴人承擔，被上訴人並無直接交付一千五
      百四十萬元買賣價金予上訴人之義務，上訴人竟又主張應於被上訴人給付上開
      一千五百四十萬元同時，其始有移轉系爭不動產所有權予被上訴人之義務云云
      ，其此部分之抗辯，亦屬無據，不能准許。
六、綜上所述，本件兩造之系爭兩造不動產買賣契約，既未經合法解除，且約定被上
    訴人應於八十八年五月三十一日交付價金五百萬元，上訴人則應將銀行貸款減縮
    至一千五百四十萬元，由被上訴人承擔債務，而將系爭不動產所有權移轉記予被
    上訴人，餘款二百四十萬元始應給付，茲查：被上訴人現已付清上開五百萬元，
    連同上開銀行債務在內，餘款則共為一千七百八十萬元（即銀行貸款一千五百四
    十萬元加尾款二百四十萬元，共一千七百八十萬元）之事實，為兩造所是認（見
    本院卷第一二九頁、第一四二頁，乃已符合契約本旨，從而，被上訴人基於買賣
    契約之法律關係，請求上訴人應將坐落台中市○○區○○段二五三地號、地目建
    、面積一○二八點五八平方公尺，所有權全部，暨其上建號二○六號、面積六五
    五點九四平方公尺之建物即門牌台中市工業區○○○路七十三號之房屋及附屬建
    物（即平台面積四點一○平方公尺）所有權全部，均移轉登記予伊，為有理由，
    應予准許，原審因而為被上訴人勝訴之判決，依法並無不合，上訴意旨仍執陳詞
    ，指摘原判決不當，聲明求予廢棄改判，為無理由，應予駁回。
七、本件判決基礎已臻明確，兩造其餘攻擊防禦方法及舉證，核與判決結果不生影響
    ，爰不一一論述，併此說明。
八、據上論結，本件上訴為無理由，依民事訴訟法第四百四十九條第一項、第七十八
    條，判決如主文。
中      華      民      國    九十      年     十一     月    二十七    日
~B1民事第五庭審判長法  官  陳滿賢
~B2                法  官  邱森樟
~B3                法  官  朱  樑
右為正本係照原本作成。
如對本判決上訴，須於收受判決送達後二十日內向本院提出上訴書狀，其未表明上訴
理由者，應於提出上訴後二十日內向本院提出上訴理由書（須按他造人數附具繕本）
，並繳納送達用雙掛號郵票拾份（每份參拾肆元）。
上訴時應提出委任律師或具有律師資格之人之委任狀；委任有律師資格者，另應附具
律師及格證書及釋明委任人與受任人有民事訴訟法第四百六十六條之一第一項但書或
第二項（詳附註）所定關係之釋明文書影本。
~B                書記官  陳秀真
中      華      民      國    九十      年     十二     月      三      日
附註：
民事訴訟法第四百六十六條之一（第一項、第二項）
對於第二審判決上訴，上訴人應委任律師為訴訟代理人。但上訴人或其法定代理人具
有律師資格者，不在此限。
上訴人之配偶、三親等內之血親、二親等內之姻親，或上訴人為法人、中央或地方機
關時，其所屬專任人員具有律師資格並經法院認為適當者，亦得為第三審訴訟代理人
。
                                                                        Ｈ


司法院資訊處製作；財團法人民間司法改革基金會備份。
